臺灣彰化地方法院刑事附帶民事判決
110年度附民字第37號
原      告  劉勝豐
被      告  沈國祥
上列被告因加重詐欺案件（本院109年度訴字第1179號），經原
告提起附帶民事訴訟，請求損害賠償，本院於民國110年3月22日
言詞辯論終結，判決如下︰
    主      文
被告應給付原告新臺幣壹拾壹萬元，及自民國一百一十年一月二
十六日起至清償日止，按年息百分之五計算之利息。
本判決得假執行。
    事實及理由
一、原告起訴主張：
  ㈠被告沈國祥與真實姓名年籍不詳暱稱「毛線」、「小龍蝦」
    等詐欺集團成員，先由被告於民國109年8月15日或16日，依
    「毛線」之指示，在南投縣草屯鎮某地，領取人頭帳戶金融
    卡。再由詐欺集團成員於109年8月16日起撥打電話，謊稱為
    其友人而向其借錢云云，致原告陷於錯誤，依指示於翌（17
    ）日上午11時32分49秒許，匯款新臺幣(下同)11萬元至合庫
    商銀帳號0000000000000號、戶名黃秋燕之帳戶內；復由被
    告沈國祥持上開人頭帳戶金融卡，於同日上午11時41分10秒
    、41分48秒、42分24秒、42分57秒、43分29秒、44分21秒、
    45分13秒許，在彰化縣○○市○○路0段000號台中商銀北員林分
    行，提領2萬元5筆、9,000元、1,000元，並有詐欺集團其他
    成員在附近監控被告領款的過程。嗣被告依「毛線」之指示
    ，先後於109年8月17日下午某時，在南投縣草屯鎮碧山路之
    某統一便利商店，將全數款項以無摺存款之方式存入「毛線
    」指定之帳戶內等語。
  ㈡並聲明：
  ⒈被告應給付原告11萬元，並自起訴狀繕本送達之翌日起至清
    償日止，按年利率百分之5計算之利息。
  ⒉前項判決請准供擔保宣告假執行。
二、被告答辯：對起訴狀所載均不爭執。
三、得心證之理由：
  ㈠按附帶民事訴訟之判決，應以刑事訴訟判決所認定之事實為
    據，刑事訴訟法第500條前段定有明文。查被告沈國祥於109
    年7月間，加入林家丞、許嘉芫、真實姓名年籍不詳暱稱「
    小龍蝦」之人、暱稱「毛線」之人、暱稱「小哥哥」等人所
    屬之詐欺集團犯罪組織。嗣被告於109年8月15日或16日，依
    「毛線」之指示，在南投縣草屯鎮某地，領取人頭帳戶金融
    卡。再由詐欺集團成員於109年8月16日起撥打電話，謊稱為
    其友人而向其借錢云云，致原告陷於錯誤，依指示於翌（17
    ）日上午11時32分49秒許，匯款11萬元至合庫商銀帳號0000
    000000000號、戶名黃秋燕之帳戶內；復由被告沈國祥持上
    開人頭帳戶金融卡，於同日上午11時41分10秒、41分48秒、
    42分24秒、42分57秒、43分29秒、44分21秒、45分13秒許，
    在彰化縣○○市○○路0段000號台中商銀北員林分行，提領2萬
    元5筆、9,000元、1,000元，並有詐欺集團其他成員在附近
    監控被告領款的過程。嗣被告依「毛線」之指示，先後於10
    9年8月17日下午某時，在南投縣草屯鎮碧山路之某統一便利
    商店，將全數款項以無摺存款之方式存入「毛線」指定之帳
    戶內等事實，業經本院以109年度訴字第1179號刑事判決，
    判處被告罪刑在案，有該刑事判決可稽，是原告主張被告有
    共同詐欺取財之侵權行為事實，自堪信為真實。
  ㈡按因故意或過失不法侵害他人權利者，負損害賠償責任。故
    意以背於善良風俗之方法，加損害於他人者亦同。數人共同
    不法侵害他人之權利者，連帶負損害賠償責任；造意人及幫
    助人視為共同行為人，民法第184條第1項、同法第185條定
    有明文；且負損害賠償責任者，除法律另有規定或契約另有
    訂定外，應回復他方損害發生前之原狀，民法第213條第1項
    亦有明文；又民法第213條第2項所謂因回復原狀而應給付金
    錢者，例如所侵害者為金錢，則應返還金錢（最高法院56年
    台上字第1863號判決意旨參照）。查原告確因被告參與提領
    、轉交原告被騙匯出之款項，致原告受11萬元之財產上損害
    ，雖無證據證明係被告對原告實施詐騙行為，然被告既有共
    同參與詐騙原告之行為，自屬共同侵權行為人，依民法第18
    5條第1項規定，對原告所受損害自應負損害賠償責任。
  ㈢末按給付無確定期限者，債務人於債權人得請求給付時，經
    其催告而未為給付，自受催告時起，負遲延責任。其經債權
    人起訴而送達訴狀，或依督促程序送達支付命令，或為其他
    相類之行為者，與催告有同一之效力。遲延之債務，以支付
    金錢為標的者，債權人得請求依法定利率計算之遲延利息；
    應付利息之債務，其利率未經約定，亦無法律可據者，週年
    利率為5％，民法第229條第2項、第233條第1項前段及第203
    條分別定有明文。本件原告對被告之侵權行為債權，以支付
    金錢為標的，且屬無確定期限之給付，既經原告起訴請求賠
    償，起訴狀繕本於110年1月25日送達被告親自簽收，有本院
    送達證書可憑，被告迄未給付，自應負遲延責任，則原告請
    求自刑事附帶民事起訴狀繕本送達翌日即110年1月26日起至
    清償日止，按年利率5％計算之利息，於法有據，應予准許。
四、綜上所述，原告本於侵權行為之法律關係，請求被告給付11
    萬元，及自110年1月26日起至清償日止，按年利率百分之5
    計算之利息，為有理由，應予准許。
五、原告雖陳明願供擔保，聲請宣告假執行，惟因件判決所命被
    告給付之金額未逾50萬元，依民事訴訟法第389條第1項第5
    款規定，法院應依職權宣告假執行。
六、本件事證已臻明確，兩造其餘攻擊防禦方法及所提證據，經
    本院斟酌後，認均不足以影響本判決之結果，自無逐一詳予
    論駁之必要，併此敘明。
七、本件係刑事附帶民事訴訟事件，依刑事訴訟法第505條第2項
    之規定，免納裁判費用，且在本院審理期間，復無其他訴訟
    費用，爰不諭知訴訟費用之負擔。
中　　華　　民　　國　　110 　年　　3 　　月　　31　　日
                  刑事第六庭    法      官  張琇涵
以上正本證明與原本無異。
如不服本判決應於收受判決後20日內向本院提出上訴書狀，並應
敘述具體理由。其未敘述上訴理由者，應於上訴期間屆滿後20日
內向本院補提理由書( 均須按他造當事人之人數附繕本) 「切勿
逕送上級法院」。
本判決非對於刑事訴訟之判決有上訴時不得上訴。
中　　華　　民　　國　　110 　年　　3 　　月　　31　　日
                                書  記  官  潘佳欣